---
title: "Mi primer ggplot"
author: "Percy Soto Becerra"
---

## Cargar las librerías

```{r}
library(tidyverse)
library(haven)
library(rio)
library(ggplot2)
```

## Importar datos

```{r}
datos <- as_factor(read_stata("maca_meno_fase1.dta"))
```

## Inspeccionar datos

```{r}
glimpse(datos)
```


## Cree un gráfico de dispersión de puntos que relacione el peso (variable weight, en el eje x) con la hormona foliculo estimulante (variable fsh, en el eje y).

```{r}
ggplot(datos, 
       aes(x = weight, y = fsh)) + 
  geom_point()
```

## Cree otro gráfico que relacione estradiol (e2 como y) con tratamiento recibido (treat como x). Use gráfico de puntos. Tip: use geomtría geom_point().

```{r}
ggplot(datos, 
       aes(x = treat, y = e2)) + 
  geom_point()
```

## Guarde este gráfico como un objeto, pongale de nombre: plot1. Tip: Use operador asignar <-. Imprima plot1

```{r}
plot1 <- ggplot(datos, 
       aes(x = treat, y = e2)) + 
  geom_point()
```

```{r}
plot1
```

## Agregue una geometría de gráfico de cajas. Tip: Agregue geom_boxplot().

- Opción 1: Ampliar el código usando geometrías:

```{r}
ggplot(datos, 
       aes(x = treat, y = e2)) + 
  geom_point() + 
  geom_boxplot()
```

- Opción 2: Reutilizar el objeto ggplot:

```{r}
plot1 + 
  geom_boxplot()
```

## Invierta el orden de las geometrías. Primero ponga geom_boxplot() y luego ponga geom_point(). Compare con el gráfico anterior. ¿En qué se diferencian?

```{r}
ggplot(datos, 
       aes(x = treat, y = e2)) + 
  geom_boxplot() + 
  geom_point()
```

