---
title: "MI segundo grafico ggplot2"
author: "Percy Soto Becerra"
---

## Cargar las librerías

```{r}
library(tidyverse)
library(haven)
library(rio)
library(ggplot2)
```

## Importar datos

```{r}
datos <- as_factor(read_stata("maca_meno_fase1.dta"))
```

## Inspeccionar datos

```{r}
glimpse(datos)
```


## Cree un gráfico de dispersión de puntos que relacione el peso (variable weight, en el eje x) con la hormona foliculo estimulante (variable fsh, en el eje y).

```{r}
ggplot(datos, 
       aes(x = weight, y = fsh)) + 
  geom_point()
```


## Cree otro gráfico que también diferencie los grupos de tratamiento (variable treat) mediante colores diferentes. Tip: mapee colour con treat.

```{r}
ggplot(datos, 
       aes(x = weight, y = fsh, colour = treat)) + 
  geom_point()
```

## Cree otro gráfico que taambién diferencie el tiempo de medición (variable time) con formas diferentes. Tip: mapee shape con time.

```{r}
ggplot(datos, 
       aes(x = weight, y = fsh, colour = treat, shape = time)) + 
  geom_point()
```


## Reutilizando el código anterior, configure la transparencie en 0.5. Tip: configure el alpha dentro de la geometría.

```{r}
ggplot(datos, 
       aes(x = weight, y = fsh, colour = treat, shape = time)) + 
  geom_point(alpha = 0.5)
```

## Aplique una transformación logarítmica a la variable fsh. Tipo: Aplique log() directamente sobre la variable fsh dentro del chunk de código ya elaborado.

```{r}
ggplot(datos, 
       aes(x = weight, y = log(fsh), colour = treat, shape = time)) + 
  geom_point(alpha = 0.5)
```

## Divida en facetas los gráficos: 1) Una faceta para cada tratamiento; y 2) Una faceta para tratamiento – tiempo. Tip: Use facet__wrap() y facet_grid()

- Una faceta para cada tratamiento:

```{r}
ggplot(datos, 
       aes(x = weight, y = log(fsh), colour = treat, shape = time)) + 
  geom_point(alpha = 0.5) + 
  facet_grid(.~treat)
```

```{r}
ggplot(datos, 
       aes(x = weight, y = log(fsh), colour = treat, shape = time)) + 
  geom_point(alpha = 0.5) + 
  facet_grid(treat~.)
```

Una faceta para tratamiento – tiempo

```{r}
ggplot(datos, 
       aes(x = weight, y = log(fsh), colour = treat, shape = time)) + 
  geom_point(alpha = 0.5) + 
  facet_wrap(treat ~ time)
```

```{r}
ggplot(datos, 
       aes(x = weight, y = log(fsh), colour = treat, shape = time)) + 
  geom_point(alpha = 0.5) + 
  facet_wrap(time ~ treat)
```

## Utilice el tema completo theme_bw().

```{r}
ggplot(datos, 
       aes(x = weight, y = log(fsh), colour = treat, shape = time)) + 
  geom_point(alpha = 0.5) + 
  facet_wrap(time ~ treat) + 
  theme_bw()
```


## Bonus: Temas extra

```{r}
ggplot(datos, 
       aes(x = weight, y = log(fsh), colour = treat, shape = time)) + 
  geom_point(alpha = 0.5) + 
  facet_wrap(time ~ treat) + 
  theme_minimal()
```

```{r}
ggplot(datos, 
       aes(x = weight, y = log(fsh), colour = treat, shape = time)) + 
  geom_point(alpha = 0.5) + 
  facet_wrap(time ~ treat) + 
  theme_classic()
```