---
title: "Mi primer documento quarto"
author: "Percy Soto Becerra"
format: html
---

## Mi primer archivo de quarto

5 + 8

3 * 23

20 ^ 3

73 / 5

## Hacer cálculos con R

- cinco más ocho

```{r}
5 + 8
```

- tres por veintitrés

```{r}
3 * 23
```

- veinte elevado al cubo

```{r}
20 ^ 3
```

- setenta y tres entre cinco

```{r}
73 / 5
```

## Instalación de paquetes:

```{r}
# install.packages("medicaldata")
# install.packages("tidyverse")

### Nota: Uno solo instala los paquetes la primera vez, luego es RECOMENDABLE comentarlos con el símbolo inicial #. Si no se hace esto, suelen aparecer mensajes de error.
```

Nota: Uno solo instala los paquetes la primera vez, luego es RECOMENDABLE comentarlos con el símbolo inicial #. Si no se hace esto, suelen aparecer mensajes de error.

## Cargar paquetes

```{r}
library(medicaldata)
library(tidyverse)
```

## Consultar ayuda de filter()

```{r}
?filter
```

## Cargar base de datos theoph de medicaldata

```{r}
data(theoph)
```

## Seleccionar columna Dose de datos theoph

```{r}
theoph$Dose
```

## Guardar columna seleccionada en dosis

```{r}
dosis <- theoph$Dose
```

