---
title: "AID/AED y Análisis descriptivo univariado de variables numéricas"
date: "2022-08-25"
---

## Objetivos de la sesión

:::{.callout-note}

### Objetivos

En esta segunda sesión revisaremos los siguiente:

- Tipos de variables.

- Análisis inicial y exploratorio de datos.

- Descripción univariada de datos numéricos.

:::

## Videoclases

::: {.panel-tabset}

### Tipo de variables

<div style="padding:56.25% 0 0 0;position:relative;"><iframe src="https://player.vimeo.com/video/740494146?h=71e524d65c&amp;badge=0&amp;autopause=0&amp;player_id=0&amp;app_id=58479" frameborder="0" allow="autoplay; fullscreen; picture-in-picture" allowfullscreen style="position:absolute;top:0;left:0;width:100%;height:100%;" title="Tipos de Variables"></iframe></div><script src="https://player.vimeo.com/api/player.js"></script>

### Análisis Inicial y Exploratorio de Datos

#### Parte 1

<div style="padding:56.25% 0 0 0;position:relative;"><iframe src="https://player.vimeo.com/video/743984811?h=cdfae103c9&amp;badge=0&amp;autopause=0&amp;player_id=0&amp;app_id=58479" frameborder="0" allow="autoplay; fullscreen; picture-in-picture" allowfullscreen style="position:absolute;top:0;left:0;width:100%;height:100%;" title="AID - parte 1"></iframe></div><script src="https://player.vimeo.com/api/player.js"></script>

::: {.callout-note}

### Nuestro turno: AID

- Puede descargar los archivos generados en la carpeta `aid` en el siguiente enlace: [Aquí](../slides/sesion2/ejemplos/aid.zip).

- Puede ver la versión Web de este ejercicio en el siguiente enlace de la sección Ejemplos: [Aquí](../example/aid/aid_taller_solucionario.qmd)

:::

#### Parte 2

<div style="padding:56.25% 0 0 0;position:relative;"><iframe src="https://player.vimeo.com/video/744008287?h=ad4ed99ba7&amp;badge=0&amp;autopause=0&amp;player_id=0&amp;app_id=58479" frameborder="0" allow="autoplay; fullscreen; picture-in-picture" allowfullscreen style="position:absolute;top:0;left:0;width:100%;height:100%;" title="AID - parte 2"></iframe></div><script src="https://player.vimeo.com/api/player.js"></script>

### Datos numéricos: Gráficos

<div style="padding:56.25% 0 0 0;position:relative;"><iframe src="https://player.vimeo.com/video/744010981?h=f7493cc779&amp;badge=0&amp;autopause=0&amp;player_id=0&amp;app_id=58479" frameborder="0" allow="autoplay; fullscreen; picture-in-picture" allowfullscreen style="position:absolute;top:0;left:0;width:100%;height:100%;" title="Variables num&amp;eacute;ricas"></iframe></div><script src="https://player.vimeo.com/api/player.js"></script>

::: {.callout-note}

### Nuestro turno: Graficos de variables numéricas

- Puede descargar los archivos generados en la carpeta `var_num_graficos` en el siguiente enlace: [Aquí](../slides/sesion2/ejemplos/var_num_graficos.zip).

- Puede ver la versión Web de este ejercicio en el siguiente enlace de la sección Ejemplos: [Aquí](../example/var_num_graficos/var_num_graficos_solucionario.qmd)

:::

### Datos numéricos: Medidas de resumen

<div style="padding:56.25% 0 0 0;position:relative;"><iframe src="https://player.vimeo.com/video/744694861?h=e41f96f669&amp;badge=0&amp;autopause=0&amp;player_id=0&amp;app_id=58479" frameborder="0" allow="autoplay; fullscreen; picture-in-picture" allowfullscreen style="position:absolute;top:0;left:0;width:100%;height:100%;" title="Datos Num&amp;eacute;ricos - Medidas de Resumen"></iframe></div><script src="https://player.vimeo.com/api/player.js"></script>

::: {.callout-note}

### Nuestro turno: Resumen de variables numéricas

- Puede descargar los archivos generados en la carpeta `var_num_resumen` en el siguiente enlace: [Aquí](../slides/sesion2/ejemplos/var_num_resumen.zip).

- Puede ver la versión Web de este ejercicio en el siguiente enlace de la sección Ejemplos: [Aquí](../example/var_num_resumen/var_num_resumen_taller_solucionario.qmd)

:::

:::

## Slides

```{r slides-videos, echo=FALSE, include=FALSE}
source(here::here("R", "slide-things.R"))
```

::: {.panel-tabset}

### Tipo de variables

```{r show-slide-tabs1, echo=FALSE, results="asis"}
slide_buttons("/slides/sesion2/02-00-tipo-vars")
```

```{r}
#| echo: false
#| out.width: 100%
knitr::include_url('../slides/sesion2/02-00-tipo-vars.html')
```

### Análisis Inicial y Exploratorio de Datos

```{r show-slide-tabs2, echo=FALSE, results="asis"}
slide_buttons("/slides/sesion2/02-01-aid-aed")
```

```{r}
#| echo: false
#| out.width: 100%
knitr::include_url('../slides/sesion2/02-01-aid-aed.html')
```

### Datos numéricos: Gráficos

```{r show-slide-tabs3, echo=FALSE, results="asis"}
slide_buttons("/slides/sesion2/02-02-var-num")
```

```{r}
#| echo: false
#| out.width: 100%
knitr::include_url('../slides/sesion2/02-02-var-num.html')
```

### Datos numéricos: Medidas de resumen

```{r show-slide-tabs4, echo=FALSE, results="asis"}
slide_buttons("/slides/sesion2/02-03-var-num2")
```

```{r}
#| echo: false
#| out.width: 100%
knitr::include_url('../slides/sesion2/02-03-var-num2.html')
```

:::
