---
title: "Análisis descriptivo univariado"
date: "2022-08-06"
---

## Objetivos de la sesión

:::{.callout-note}

### Objetivos

En esta segunda sesión revisaremos los siguiente:

- Descripción univariada de datos numéricos

- Descripción univariadade datos categóricos

- Descripción univariada de datos de tiempos de supervivencia

- Revisión de recomendaciones de guías de reporte sobre descripción de datos

:::

## Videoclases

::: {.panel-tabset}

### Tipo de variables

<div style="padding:56.25% 0 0 0;position:relative;"><iframe src="https://player.vimeo.com/video/739682804?h=685cded25e&amp;badge=0&amp;autopause=0&amp;player_id=0&amp;app_id=58479" frameborder="0" allow="autoplay; fullscreen; picture-in-picture" allowfullscreen style="position:absolute;top:0;left:0;width:100%;height:100%;" title="New Recording - 15/8/2022, 11:01:57"></iframe></div><script src="https://player.vimeo.com/api/player.js"></script>

### Datos numéricos

<div style="padding:56.25% 0 0 0;position:relative;"><iframe src="https://player.vimeo.com/video/739682804?h=685cded25e&amp;badge=0&amp;autopause=0&amp;player_id=0&amp;app_id=58479" frameborder="0" allow="autoplay; fullscreen; picture-in-picture" allowfullscreen style="position:absolute;top:0;left:0;width:100%;height:100%;" title="New Recording - 15/8/2022, 11:01:57"></iframe></div><script src="https://player.vimeo.com/api/player.js"></script>

### Evaluación de distribución

<div style="padding:56.25% 0 0 0;position:relative;"><iframe src="https://player.vimeo.com/video/739682804?h=685cded25e&amp;badge=0&amp;autopause=0&amp;player_id=0&amp;app_id=58479" frameborder="0" allow="autoplay; fullscreen; picture-in-picture" allowfullscreen style="position:absolute;top:0;left:0;width:100%;height:100%;" title="New Recording - 15/8/2022, 11:01:57"></iframe></div><script src="https://player.vimeo.com/api/player.js"></script>

### Datos categóricos

<div style="padding:56.25% 0 0 0;position:relative;"><iframe src="https://player.vimeo.com/video/739682804?h=685cded25e&amp;badge=0&amp;autopause=0&amp;player_id=0&amp;app_id=58479" frameborder="0" allow="autoplay; fullscreen; picture-in-picture" allowfullscreen style="position:absolute;top:0;left:0;width:100%;height:100%;" title="New Recording - 15/8/2022, 11:01:57"></iframe></div><script src="https://player.vimeo.com/api/player.js"></script>

### Datos de tiempo de supervivencia

<div style="padding:56.25% 0 0 0;position:relative;"><iframe src="https://player.vimeo.com/video/739682804?h=685cded25e&amp;badge=0&amp;autopause=0&amp;player_id=0&amp;app_id=58479" frameborder="0" allow="autoplay; fullscreen; picture-in-picture" allowfullscreen style="position:absolute;top:0;left:0;width:100%;height:100%;" title="New Recording - 15/8/2022, 11:01:57"></iframe></div><script src="https://player.vimeo.com/api/player.js"></script>

### Revisando guías de reporte

<div style="padding:56.25% 0 0 0;position:relative;"><iframe src="https://player.vimeo.com/video/739682804?h=685cded25e&amp;badge=0&amp;autopause=0&amp;player_id=0&amp;app_id=58479" frameborder="0" allow="autoplay; fullscreen; picture-in-picture" allowfullscreen style="position:absolute;top:0;left:0;width:100%;height:100%;" title="New Recording - 15/8/2022, 11:01:57"></iframe></div><script src="https://player.vimeo.com/api/player.js"></script>

:::

## Slides

```{r slides-videos, echo=FALSE, include=FALSE}
source(here::here("R", "slide-things.R"))
```

::: {.panel-tabset}

### Tipo de variables

```{r show-slide-tabs1, echo=FALSE, results="asis"}
slide_buttons("/slides/sesion2/02-01-tipo-vars")
```

```{r}
#| echo: false
#| out.width: 100%
knitr::include_url('../slides/sesion2/02-01-tipo-vars.html')
```

### Datos numéricos

```{r show-slide-tabs2, echo=FALSE, results="asis"}
slide_buttons("/slides/sesion2/02-02-var-num")
```

```{r}
#| echo: false
#| out.width: 100%
knitr::include_url('../slides/sesion2/02-02-var-num.html')
```

### Evaluación de distribución

```{r show-slide-tabs3, echo=FALSE, results="asis"}
slide_buttons("/slides/sesion2/02-03-dist")
```

```{r}
#| echo: false
#| out.width: 100%
knitr::include_url('../slides/sesion2/02-03-dist.html')
```

### Datos categóricos

```{r show-slide-tabs4, echo=FALSE, results="asis"}
slide_buttons("/slides/sesion2/02-04-var-cat")
```

```{r}
#| echo: false
#| out.width: 100%
knitr::include_url('../slides/sesion2/02-04-var-cat.html')
```

### Datos de tiempo de supervivencia

```{r show-slide-tabs5, echo=FALSE, results="asis"}
slide_buttons("/slides/sesion2/02-05-superviv")
```

```{r}
#| echo: false
#| out.width: 100%
knitr::include_url('../slides/sesion2/02-05-superviv.html')
```

### Revisando guías de reporte

```{r show-slide-tabs6, echo=FALSE, results="asis"}
slide_buttons("/slides/sesion2/02-06-guias-reporte")
```

```{r}
#| echo: false
#| out.width: 100%
knitr::include_url('../slides/sesion2/02-06-guias-reporte.html')
```

:::
