---
title: "Análisis descriptivo bivariado"
date: "2022-08-29"
---

## Objetivos de la sesión

:::{.callout-note}

### Objetivos

En esta tercera sesión revisaremos los siguiente:

- Análisis bivariado

- Comparación de variables numéricos entre grupos

- Comparación de variables categóricas entre grupos

- Comparación de variables de tiempo de supervencia entre grupos

- Correlación de variables numéricas

:::

## Videoclases

::: {.panel-tabset}

### Análisis bivariado

<div style="padding:56.25% 0 0 0;position:relative;"><iframe src="https://player.vimeo.com/video/739682804?h=685cded25e&amp;badge=0&amp;autopause=0&amp;player_id=0&amp;app_id=58479" frameborder="0" allow="autoplay; fullscreen; picture-in-picture" allowfullscreen style="position:absolute;top:0;left:0;width:100%;height:100%;" title="New Recording - 15/8/2022, 11:01:57"></iframe></div><script src="https://player.vimeo.com/api/player.js"></script>

### Comparación de grupos: Desenlace numérico

<div style="padding:56.25% 0 0 0;position:relative;"><iframe src="https://player.vimeo.com/video/739682804?h=685cded25e&amp;badge=0&amp;autopause=0&amp;player_id=0&amp;app_id=58479" frameborder="0" allow="autoplay; fullscreen; picture-in-picture" allowfullscreen style="position:absolute;top:0;left:0;width:100%;height:100%;" title="New Recording - 15/8/2022, 11:01:57"></iframe></div><script src="https://player.vimeo.com/api/player.js"></script>

### Comparación de grupos: Desenlace categórico

<div style="padding:56.25% 0 0 0;position:relative;"><iframe src="https://player.vimeo.com/video/739682804?h=685cded25e&amp;badge=0&amp;autopause=0&amp;player_id=0&amp;app_id=58479" frameborder="0" allow="autoplay; fullscreen; picture-in-picture" allowfullscreen style="position:absolute;top:0;left:0;width:100%;height:100%;" title="New Recording - 15/8/2022, 11:01:57"></iframe></div><script src="https://player.vimeo.com/api/player.js"></script>

### Comparación de grupos: Desenlace tiempo de supervivencia

<div style="padding:56.25% 0 0 0;position:relative;"><iframe src="https://player.vimeo.com/video/739682804?h=685cded25e&amp;badge=0&amp;autopause=0&amp;player_id=0&amp;app_id=58479" frameborder="0" allow="autoplay; fullscreen; picture-in-picture" allowfullscreen style="position:absolute;top:0;left:0;width:100%;height:100%;" title="New Recording - 15/8/2022, 11:01:57"></iframe></div><script src="https://player.vimeo.com/api/player.js"></script>

### Correlación de variables numéricas

<div style="padding:56.25% 0 0 0;position:relative;"><iframe src="https://player.vimeo.com/video/739682804?h=685cded25e&amp;badge=0&amp;autopause=0&amp;player_id=0&amp;app_id=58479" frameborder="0" allow="autoplay; fullscreen; picture-in-picture" allowfullscreen style="position:absolute;top:0;left:0;width:100%;height:100%;" title="New Recording - 15/8/2022, 11:01:57"></iframe></div><script src="https://player.vimeo.com/api/player.js"></script>

:::

## Slides

```{r slides-videos, echo=FALSE, include=FALSE}
source(here::here("R", "slide-things.R"))
```

::: {.panel-tabset}

### Análisis bivariado

```{r show-slide-tabs1, echo=FALSE, results="asis"}
slide_buttons("/slides/sesion3/03-01-intro-anal-biv")
```

```{r}
#| echo: false
#| out.width: 100%
knitr::include_url('../slides/sesion3/03-01-intro-anal-biv.html')
```

### Comparación de grupos: Desenlace numérico

```{r show-slide-tabs2, echo=FALSE, results="asis"}
slide_buttons("/slides/sesion3/03-02-comp-num-grupos")
```

```{r}
#| echo: false
#| out.width: 100%
knitr::include_url('../slides/sesion3/03-02-comp-num-grupos.html')
```

### Comparación de grupos: Desenlace categórico

```{r show-slide-tabs3, echo=FALSE, results="asis"}
slide_buttons("/slides/sesion3/03-03-comp-cat-grupos")
```

```{r}
#| echo: false
#| out.width: 100%
knitr::include_url('../slides/sesion3/03-03-comp-cat-grupos.html')
```

### Comparación de grupos: Desenlace tiempo de supervivencia

```{r show-slide-tabs4, echo=FALSE, results="asis"}
slide_buttons("/slides/sesion3/03-04-comp-superv-grupos")
```

```{r}
#| echo: false
#| out.width: 100%
knitr::include_url('../slides/sesion3/03-04-comp-superv-grupos.html')
```

### Correlación de variables numéricas

```{r show-slide-tabs5, echo=FALSE, results="asis"}
slide_buttons("/slides/sesion3/03-05-corelac-numeric")
```

```{r}
#| echo: false
#| out.width: 100%
knitr::include_url('../slides/sesion3/03-05-corelac-numeric.html')
```

:::
