---
title: "Análisis descriptivo univariado de variables categóricas"
date: "2022-08-29"
---

## Objetivos de la sesión

:::{.callout-note}

### Objetivos

En esta segunda sesión revisaremos los siguiente:

- Descripción univariada de datos categóricos

- Gráficos univariados de datos categóricos

:::

## Videoclases

::: {.panel-tabset}

### Datos categóricos: Medidas de frecuencia

<div style="padding:56.25% 0 0 0;position:relative;"><iframe src="https://player.vimeo.com/video/744698958?h=b4f63ae7b3&amp;badge=0&amp;autopause=0&amp;player_id=0&amp;app_id=58479" frameborder="0" allow="autoplay; fullscreen; picture-in-picture" allowfullscreen style="position:absolute;top:0;left:0;width:100%;height:100%;" title="Datos Categ&amp;oacute;ricos: Medidas de Frecuencia"></iframe></div><script src="https://player.vimeo.com/api/player.js"></script>

::: {.callout-note}

### Nuestro turno: Frecuencias de variables categóricas

- Puede descargar los archivos generados en la carpeta `var_cat_resumen` en el siguiente enlace: [Aquí](../slides/sesion3/ejemplos/var_cat_resumen.zip).

- Puede ver la versión Web de este ejercicio en el siguiente enlace de la sección Ejemplos: [Aquí](../example/var_cat_resumen/var_cat_resumen_taller_solucionario.qmd)

:::

### Datos categóricos: Gráficos

<div style="padding:56.25% 0 0 0;position:relative;"><iframe src="https://player.vimeo.com/video/744726004?h=a408b49791&amp;badge=0&amp;autopause=0&amp;player_id=0&amp;app_id=58479" frameborder="0" allow="autoplay; fullscreen; picture-in-picture" allowfullscreen style="position:absolute;top:0;left:0;width:100%;height:100%;" title="Variables categ&amp;oacute;ricas: Gr&amp;aacute;ficos"></iframe></div><script src="https://player.vimeo.com/api/player.js"></script>

::: {.callout-note}

### Nuestro turno: Gráficos de variables categóricas

- Puede descargar los archivos generados en la carpeta `var_cat_graficos` en el siguiente enlace: [Aquí](../slides/sesion3/ejemplos/var_cat_graficos.zip).

- Puede ver la versión Web de este ejercicio en el siguiente enlace de la sección Ejemplos: [Aquí](../example/var_cat_graficos_taller_solucionario.qmd)

:::

:::

## Slides

```{r slides-videos, echo=FALSE, include=FALSE}
source(here::here("R", "slide-things.R"))
```

::: {.panel-tabset}


### Datos categóricos: Medidas de frecuencia

```{r show-slide-tabs5, echo=FALSE, results="asis"}
slide_buttons("/slides/sesion3/03-01-var-cat")
```

```{r}
#| echo: false
#| out.width: 100%
knitr::include_url('../slides/sesion3/03-01-var-cat.html')
```

### Datos categóricos: Gráficos

```{r show-slide-tabs6, echo=FALSE, results="asis"}
slide_buttons("/slides/sesion3/03-02-var-cat2")
```

```{r}
#| echo: false
#| out.width: 100%
knitr::include_url('../slides/sesion3/03-02-var-cat2.html')
```

:::
