---
title: "Análisis descriptivo univariado de variables de tiempo"
date: "2022-09-01"
---

## Objetivos de la sesión

:::{.callout-note}

### Objetivos

En esta segunda sesión revisaremos los siguiente:

- Descripción univariada de datos de tiempos de supervivencia.

- Gráficos univariados de datos de tiempos de supervivencia.

- Tablas descriptivas univariadas reproducibles.

:::

## Videoclases

::: {.panel-tabset}

### Datos de tiempo de supervivencia

<div style="padding:56.25% 0 0 0;position:relative;"><iframe src="https://player.vimeo.com/video/739682804?h=685cded25e&amp;badge=0&amp;autopause=0&amp;player_id=0&amp;app_id=58479" frameborder="0" allow="autoplay; fullscreen; picture-in-picture" allowfullscreen style="position:absolute;top:0;left:0;width:100%;height:100%;" title="New Recording - 15/8/2022, 11:01:57"></iframe></div><script src="https://player.vimeo.com/api/player.js"></script>

::: {.callout-note}

### Nuestro turno: Descripción de variables de tiempo

- Puede descargar los archivos generados en la carpeta `var_tiempo` en el siguiente enlace: [Aquí](../slides/sesion2/ejemplos/var_tiempo.zip).

- Puede ver la versión Web de este ejercicio en el siguiente enlace de la sección Ejemplos: [Aquí](../example/var_tiempo/var_tiempo.qmd)

:::

### Tabla univariada reproducible

<div style="padding:56.25% 0 0 0;position:relative;"><iframe src="https://player.vimeo.com/video/739682804?h=685cded25e&amp;badge=0&amp;autopause=0&amp;player_id=0&amp;app_id=58479" frameborder="0" allow="autoplay; fullscreen; picture-in-picture" allowfullscreen style="position:absolute;top:0;left:0;width:100%;height:100%;" title="New Recording - 15/8/2022, 11:01:57"></iframe></div><script src="https://player.vimeo.com/api/player.js"></script>

::: {.callout-note}

### Nuestro turno: Tabla univariada reproducible

- Puede descargar los archivos generados en la carpeta `report_reprod_univ` en el siguiente enlace: [Aquí](../slides/sesion2/ejemplos/report_reprod_univ.zip).

- Puede ver la versión Web de este ejercicio en el siguiente enlace de la sección Ejemplos: [Aquí](../example/report_reprod_univ/report_reprod_univ.qmd)

:::

:::

## Slides

```{r slides-videos, echo=FALSE, include=FALSE}
source(here::here("R", "slide-things.R"))
```

::: {.panel-tabset}

### Datos de tiempo de supervivencia

```{r show-slide-tabs7, echo=FALSE, results="asis"}
slide_buttons("/slides/sesion4/04-01-superviv")
```

```{r}
#| echo: false
#| out.width: 100%
knitr::include_url('../slides/sesion4/04-01-superviv.html')
```

### Tablas univariadas reproducibles

```{r show-slide-tabs8, echo=FALSE, results="asis"}
slide_buttons("/slides/sesion4/04-02-tabla-reprod")
```

```{r}
#| echo: false
#| out.width: 100%
knitr::include_url('../slides/sesion4/04-02-tabla-reprod.html')
```

:::
