---
title: "Reporte descriptivo reproducible"
date: "2022-09-08"
---

## Objetivos de la sesión

:::{.callout-note}

### Objetivos

En esta cuarta sesión revisaremos los siguiente:

- Documentos Markdown, R markdown y Quarto.

- Generación de documentos en html.

- Generación de documentos de texto.

- Generación de documentos en PDF.

- Generación de tablas reproducibles y automatizadas.

- Buenas prácticas de ciencia reproducible.

:::

## Videoclases

::: {.panel-tabset}

### Markdown, R Markdown y Quarto

<div style="padding:56.25% 0 0 0;position:relative;"><iframe src="https://player.vimeo.com/video/739682804?h=685cded25e&amp;badge=0&amp;autopause=0&amp;player_id=0&amp;app_id=58479" frameborder="0" allow="autoplay; fullscreen; picture-in-picture" allowfullscreen style="position:absolute;top:0;left:0;width:100%;height:100%;" title="New Recording - 15/8/2022, 11:01:57"></iframe></div><script src="https://player.vimeo.com/api/player.js"></script>

### HTML

<div style="padding:56.25% 0 0 0;position:relative;"><iframe src="https://player.vimeo.com/video/739682804?h=685cded25e&amp;badge=0&amp;autopause=0&amp;player_id=0&amp;app_id=58479" frameborder="0" allow="autoplay; fullscreen; picture-in-picture" allowfullscreen style="position:absolute;top:0;left:0;width:100%;height:100%;" title="New Recording - 15/8/2022, 11:01:57"></iframe></div><script src="https://player.vimeo.com/api/player.js"></script>

### Word

<div style="padding:56.25% 0 0 0;position:relative;"><iframe src="https://player.vimeo.com/video/739682804?h=685cded25e&amp;badge=0&amp;autopause=0&amp;player_id=0&amp;app_id=58479" frameborder="0" allow="autoplay; fullscreen; picture-in-picture" allowfullscreen style="position:absolute;top:0;left:0;width:100%;height:100%;" title="New Recording - 15/8/2022, 11:01:57"></iframe></div><script src="https://player.vimeo.com/api/player.js"></script>


### PDF

<div style="padding:56.25% 0 0 0;position:relative;"><iframe src="https://player.vimeo.com/video/739682804?h=685cded25e&amp;badge=0&amp;autopause=0&amp;player_id=0&amp;app_id=58479" frameborder="0" allow="autoplay; fullscreen; picture-in-picture" allowfullscreen style="position:absolute;top:0;left:0;width:100%;height:100%;" title="New Recording - 15/8/2022, 11:01:57"></iframe></div><script src="https://player.vimeo.com/api/player.js"></script>

### Tablas reproducibles

<div style="padding:56.25% 0 0 0;position:relative;"><iframe src="https://player.vimeo.com/video/739682804?h=685cded25e&amp;badge=0&amp;autopause=0&amp;player_id=0&amp;app_id=58479" frameborder="0" allow="autoplay; fullscreen; picture-in-picture" allowfullscreen style="position:absolute;top:0;left:0;width:100%;height:100%;" title="New Recording - 15/8/2022, 11:01:57"></iframe></div><script src="https://player.vimeo.com/api/player.js"></script>

### Buenas Prácticas

<div style="padding:56.25% 0 0 0;position:relative;"><iframe src="https://player.vimeo.com/video/739682804?h=685cded25e&amp;badge=0&amp;autopause=0&amp;player_id=0&amp;app_id=58479" frameborder="0" allow="autoplay; fullscreen; picture-in-picture" allowfullscreen style="position:absolute;top:0;left:0;width:100%;height:100%;" title="New Recording - 15/8/2022, 11:01:57"></iframe></div><script src="https://player.vimeo.com/api/player.js"></script>

:::

## Slides

```{r slides-videos, echo=FALSE, include=FALSE}
source(here::here("R", "slide-things.R"))
```

::: {.panel-tabset}

### Markdown, R Markdown y Quarto

```{r show-slide-tabs1, echo=FALSE, results="asis"}
slide_buttons("/slides/sesion6/06-01-rmarkdown-quarto")
```

```{r}
#| echo: false
#| out.width: 100%
knitr::include_url('../slides/sesion6/06-01-rmarkdown-quarto.html')
```

### HTML

```{r show-slide-tabs2, echo=FALSE, results="asis"}
slide_buttons("/slides/sesion6/06-02-document-html")
```

```{r}
#| echo: false
#| out.width: 100%
knitr::include_url('../slides/sesion6/06-02-document-html.html')
```

### Word

```{r show-slide-tabs3, echo=FALSE, results="asis"}
slide_buttons("/slides/sesion6/06-03-document-word")
```

```{r}
#| echo: false
#| out.width: 100%
knitr::include_url('../slides/sesion6/06-03-document-word.html')
```

### PDF

```{r show-slide-tabs4, echo=FALSE, results="asis"}
slide_buttons("/slides/sesion6/06-04-document-pdf")
```

```{r}
#| echo: false
#| out.width: 100%
knitr::include_url('../slides/sesion6/06-04-document-pdf.html')
```

### Tablas reproducibles

```{r show-slide-tabs5, echo=FALSE, results="asis"}
slide_buttons("/slides/sesion6/06-05-tablas-automati")
```

```{r}
#| echo: false
#| out.width: 100%
knitr::include_url('../slides/sesion6/06-05-tablas-automati.html')
```

### Buenas Prácticas

```{r show-slide-tabs6, echo=FALSE, results="asis"}
slide_buttons("/slides/sesion6/06-06-buenas-practicas")
```

```{r}
#| echo: false
#| out.width: 100%
knitr::include_url('../slides/sesion6/06-06-buenas-practicas.html')
```

:::
