---
title: "<FONT color='#A7D5E8'>Variables categóricas</FONT>"
subtitle: "<FONT color='#E9AFA3' size='10'>R para Ciencia de Datos en Salud: <br> Análisis Descriptivo e Inferencia Estadística</FONT>"
author: "<FONT color='#FFFFFF' size='30'>Percy Soto-Becerra M.D., M.Sc(c)</FONT>"
institute: "<FONT color='#FFFFFF' size='5'>InkaStats Data Science Solutions | Medical Branch<br>@github/psotob91</FONT>"

format: 
  revealjs:
    self-contained: true
    theme: [simple, theme/theme.scss]
    footer: "Variables categóricas"
    slide-number: c/t
    logo: img/logo.png
    width: 1920
    height: 1080
    highlight-style: ayu-dark
    self-contained-math: true
from: markdown+emoji
execute:
  echo: true
---

```{r}
#| label: setup
#| include: false
library(fontawesome)
library(tidyverse)
library(quarto)
library(gt)
library(gtExtras)
library(gtsummary)
library(showtext)
library(kableExtra)
library(plotly)
library(haven)
library(Hmisc)
library(janitor)
library(summarytools)
library(rio)
## Ver QUARTO RSTUDIO CONFERENCE: https://github.com/rstudio-conf-2022/get-started-quarto/blob/main/materials/02-authoring.qmd
## 
## blackboard theme: https://github.com/schochastics/quarto-blackboard-theme
## 
## https://github.com/schochastics/xaringan-themes
```

---

# Medidas de frecuencia


## Análisis descriptivo de variables categóricas

:::: {.columns}

::: {.column width='50%'}

[¿Qué describir de los datos categóricos?]{.hl}

- Frecuencia absoluta 

- Frecuencia relativa

    + Proporción
        + Entre 0 y 1
    
    + Porcentaje
    
        + Entre 0% y 100% = Proporción * 100 %
        
[El tamaño importa]{.hl}

- Si n es pequeño (< 100, habitualmente)

    + Mejor solo reportar frecuencias absolutas.
    
    + Porcentajes pueden ser contraintuitivos.
    
- Si n es mayor que 100

    + Frecuencias absolutas + relativas (en %, a menudo).
:::

::: {.column width='50%'}

[Algunos proporciones tienen nombres propios]{.hl}
    
- Frecuencias relativas de eventos de interés (problemas de salud, estados de salud, enfermedades, etc.) suelen tener nombres específicas en Epidemiología Clínica y Bioestadística.

- El nombre depende de cómo se construye la proporción.

    - Prevalencia
    - Incidencia Acumulada o Proporción de Incidencia
    - Odds
        + Prevalente
        + Incidente
        
- Algunos diseños de estudio permiten su cálculo, otros, los vuelven imposibles.

:::

::::


## Frecuencias Relativas en Bioestadística y Epi Clínica

::: {.panel-tabset}

### Prevalencia

> Proporción de una población específica que está afectada por un evento de salud de interés (típicamente una enfermedad o factor de riesgo, pero también puede ser factor benéfico) en un tiempo específico.

$$Prevalencia = \frac{\text{Nº de eventos en t}}{\text{Nº de eventos + Nº sin evento en t}}$$

:::: {.columns}

::: {.column width='50%'}

- El tiempo específico puede ser un punto, un periodo o toda una vida.

- Puede calcularse en una muestra cualquiera, pero a menudo interesan prevalencias de poblaciones relevantes.

    + Hablaremos de esto mejor en la sección de estimación.
  
:::

::: {.column width='50%'}

- Tipos de prevalencia: Dependen de qué es $t$
    + Prevalencia puntual: $t$ es solo un momento.
    + Prevalencia de intervalo: $t$ es un intervalo definido de tiempo.
    + Prevalencia de vida: $t$ es todo el intervalo de la vida del sujeto (desde que ocurrió alguna vez el evento).
    
:::

::::

### Incidencia Acumulada

> Proporción de incidencia o incidencia acumulada es la probabilidad de que ocurra un nuevo evento  particular (tal como una enfermedad) antes de un tiempo dado.

- El cáculo es directo si no han habido pérdidas en el seguimiento de los individuos y la fórmula es la siguiente:

$$
\text{Incidencia Acumulada} = \frac{\text{Nº eventos nuevos durante periodo t}}{\text{Nº de individuos sin evento en risgo al inicio del periodo t}}
$$

- El cálculo no es directo si hay pérdidas de seguimiento (lo conversaremos en otra clase).


### Prev vs. IA

:::{.callout-important collapse=false appearance='default' icon=true}
## Prevalencia versus Incidencia Acumulada

```{r}
#| echo: false
prev_inc <- data.frame(
  Caracteristica = c("Numerador", "Denominador", "¿Probabilidad de qué...?", "Notas"), 
  Prevalencia = c("Eventos existentes en t", "Todos los individuos (con y sin eventos) en t", "Probabilidad de tener el evento", "Solo requiere un punto en el tiempo. A menudo se busca poblaciones relevantes y usa muestras probabilísticas."), 
  Incidencia = c("Eventos nuevos durante el periodo t", "Individuos sin evento al inicio del periodo t", "Probabilidad de desarrolalr evento nuevo", "Requiere al menos dos puntos de tiempo. Puede estimarse en poblaciones relevantes. A menudo se usan muestras no probabilísticas en las que es factible el seguimiento (p. ej., pacientes)")
  )

prev_inc %>% 
  kbl(col.names = c("", "Prevalencia", "Incidencia Acumulada")) %>% 
  kable_styling(bootstrap_options = c("striped", "hover", "condensed", "responsive"),
                full_width = T, 
                font_size = 40) 
```

:::

### Odds

> Es la razón de la probabilidad del evento entre la probabilidad del no evento. 

$$Odds = \frac{Pr(evento)}{Pr(\text{no evento})} = \frac{Pr(evento)}{1 - Pr(\text{evento})}$$

:::: {.columns}

::: {.column width='50%'}

- Es solo una forma diferente de escribir la probabilidad del evento.

    + Análogo a expresar en céntimos y no en soles el precio de algo.
    + Por tanto, es una forma diferente de expresar lo mismo: 
        - La frecuencia relativa de un evento y, a través de esta, su incertidumbre asociada.
 
:::

::: {.column width='50%'}

- Si probabilidad de ganar es de 0.8 (~80%), entonces el odds es 4. El odds se interpretaría como:

|                     *La probabilidad de ganar es 4*  
|                   *veces la probabilidad de perder.*

- Odds y probabilidad son diferentes, pero tienen valores muy similares cuando la probabilidad del evento es muy pequeña.


:::

::::


### Odds vs Probabilidad

:::: {.columns}

::: {.column width='35%'}

```{r}
#| echo: false
options(scipen=999)
odd_prob <- data.frame(
  Probabilidad = c(0, 0.01, 0.02, 0.03, 0.04, 0.05, 0.1, 0.2, 0.3, 0.4, 0.5, 0.8, 0.9, 0.99, 0.999)
  ) %>% 
  mutate(
    Odds = Probabilidad / (1 - Probabilidad), 
    Diferencia = Odds - Probabilidad
  )

odd_prob %>% 
  kbl() %>% 
  kable_styling(bootstrap_options = c("striped", "hover", "condensed", "responsive"),
                full_width = T, 
                font_size = 30) 
```

:::

::: {.column width='65%'}

```{r}
#| echo: false

odd_prob2 <- data.frame(
  Probabilidad = seq(0, 0.999, 0.001)
  ) %>% 
  mutate(
    Odds = Probabilidad / (1 - Probabilidad), 
    Diferencia = Odds - Probabilidad
  )
```

<br/><br/>

::: {.r-stack}

:::{.fragment}

```{r}
#| echo: false
#| fig-align: center
#| out-width: 100%
odd_prob2 %>%
  filter(Probabilidad < 0.3) %>% 
  ggplot(aes(x = Probabilidad, y = Odds)) +
  geom_line(colour = "blue") + 
  scale_x_continuous(breaks = seq(0, 0.45, 0.05), limits = c(0, 0.45)) + 
  scale_y_continuous(breaks = seq(0, 0.45, 0.05), limits = c(0, 0.45)) + 
  ggtitle("Odds y probabilidades son similares cuando la probabilidad es pequeña") + 
  theme_bw() -> plot1

plot1

# plot1 %>% 
#   ggplotly()
```

:::

:::{.fragment}

```{r}
#| echo: false
#| fig-align: center
#| out-width: 100%
odd_prob2 %>%
  ggplot(aes(x = Probabilidad, y = Odds)) +
  geom_line(colour = "blue") + 
  scale_x_continuous(breaks = seq(0, 1, 0.05), limits = c(0, 1)) + 
  scale_y_continuous(breaks = seq(0, 1000, 100), limits = c(0, 1000)) +
  ggtitle("Conforme la probabilidad aumenta, los odds crecen exponencialmente") + 
  theme_bw() -> plot2

plot2

# plot2 %>% 
#   ggplotly()
```

:::

:::

:::

::::


### Odds en Epi/Bio

- Los odds no se usan mucho en epidemiología para expresar frecuencias; pero una medida derivada de esta sí se usa mucho para expresar asociación: la razón de odds (OR). 

- En epidemiología, las proporciones o probabilidades puede ser incidencias acumuladas o prevalencias, por lo que tenemos dos tipos de Odds:

:::: {.columns}

::: {.column width='50%'}

<center>[Odds prevalente]{.hl}</center>

$$Odds_{Prevalente} = \frac{Prevalencia}{1 - Prevalencia}$$
:::

::: {.column width='50%'}

<center>[Odds incidente]{.hl}</center>

$$Odds_{Incidente} = \frac{\text{Incidencia Acumulada}}{1 - \text{Incidencia Acumulada}}$$

:::

::::

:::


# Medidas de resumen de variables categóricas con R

## Análisis con R{.scrollable}

::: {.panel-tabset}

### ¿Paquetes?

- Hay varias opciones en R.

- Las más personalizables se basan en [{dplyr}]{.plo} y [{janitor}]{.plo} (funciones [summarise()]{.plo}), pero requieren más código.

    + Usar estas si se necesitan elaborar tablas ad hoc para reportes repropducibles muy *sui generis*.
    
    + También son necesarias para gráficos en [{ggplot2}]{.plo}

- Las opciones que requieren poco código y son directas tienen el problema de que no son personalizables: 

    + [{summarytools}]{.plo}
    + [{DescTools}]{.plo} 
    + [{Hmisc}]{.plo}

    + Usar estas si solo se requiere inspeccionar los datos pero no se hará ningún reporte reproducibl *sui generis*.

### R base 

>La función [table()]{.plo} y [prop.table()]{.plo}es la más usada. Sin embargo, genera tablas "sucias" que requieren mucho código para personalizarse. 

- Tabla de frecuencias absolutas

```{r}
#| echo: false
bd_inmuno <- read_stata("boost_inmuno.dta") %>% 
  as_factor()
```

```{r}
table(bd_inmuno$sexo)
```

- Tabla de frecuencias relativas

```{r}
prop.table(table(bd_inmuno$sexo))
```

- Tabla de frecuencias incluyendo los datos faltantes

```{r}
table(bd_inmuno$sexo, useNA = "always")
```

### {dplyr}

>Podemos combinar la funcion [group_by()]{.plo} con [summarise()]{.plo} para generar una tabla de frecuencias de la variable de interés. Podemos también tomar un atajo con [count]{.plo}

:::: {.columns}

::: {.column width='50%'}

- Frecuencias absolutas: Forma larga

```{r}
bd_inmuno %>% 
  group_by(sexo) %>% 
  summarise(n = n())
```

- Frecuencias absolutas + relativas: Forma larga

```{r}
library(scales) # Para agregar escalas, p. ej., porcentajes %
bd_inmuno %>% 
  group_by(sexo) %>% 
  summarise(n = n()) %>% 
  mutate(
    Porcentaje = scales::percent(n / sum(n))
  )
```

:::

::: {.column width='50%'}

- Frecuencias absolutas: Atajo con count()

```{r}
bd_inmuno %>% 
  count(sexo)

```

- Frecuencias absolutas + relativas: Atajo con count()

```{r}
library(scales) # Para agregar escalas, p. ej., porcentajes %
bd_inmuno %>% 
  count(sexo) %>% 
  mutate(
    Porcentaje = scales::percent(n / sum(n))
  )

```

:::

::::

### {janitor}

>El paquete [{janitor}]{.plo}, a través de su función [tabyl(){.plo}], ofrece atajos y funciones pre-definidas para realizar tablas basadas en funciones de [{dplyr}]{.plo}.

- [{janitor}]{.plo} ejecuta internamente [summarise()]{.plo}, [group_by()]{.plo} y otras funciones más, simplificando notoriamente el código.


:::: {.columns}

::: {.column width='50%'}

- Hay que instalar el paquete [{janitor}]{.plo} y luego cargarlo

```{r}
library(janitor)
```

[Tabla simple generada por tabyl()]{.hl}

```{r}
bd_inmuno %>% 
  tabyl(sexo)
```

[Puedes "adornar" la tabla usando más funciones de {janitor}]{.hl}

Cambiar formato de porcentaje a %

```{r}
bd_inmuno %>% 
  tabyl(sexo, show_na = FALSE) %>% 
  adorn_pct_formatting()
```

:::

::: {.column width='50%'}

- Puedes suprimir los datos perdidos

```{r}
bd_inmuno %>% 
  tabyl(sexo, show_na = FALSE)
```

[Agregar totales]{.hl}

```{r}
bd_inmuno %>% 
  tabyl(sexo, show_na = FALSE) %>% 
  adorn_pct_formatting() %>% 
  adorn_totals()
```

[Configurar precisión decimal]{.hl}

```{r}
bd_inmuno %>% 
  tabyl(sexo, show_na = FALSE) %>% 
  adorn_pct_formatting(digits = 2) %>% 
  adorn_totals() 
```

:::

::::


### {summarytools}

>Si queremos una evaluación rápida de varias variables puede ser obtenida usando la función [freq()]{.plo} del paquete [{summarytools}]{.plo}

:::: {.columns}

::: {.column width='50%'}

- Una sola variable:

```{r}
bd_inmuno %>% 
  select(sexo) %>% 
  freq()
```

- Solo las seleccioandas

```{r}
bd_inmuno %>% 
  select(sexo, comorb) %>% 
  freq()
```
:::

::: {.column width='50%'}

- Todas las variables categóricas

```{r}
bd_inmuno %>% 
   freq()
```

- Eliminando los datos perdidos y otras caracteristicas: 

```{r}
bd_inmuno %>% 
   freq(report.nas = FALSE, 
        totals = FALSE,
        cumul = FALSE, 
        headings= FALSE)
```


:::

::::


### {Hmisc}

>[Hmisc]{.plo} ofrece otra forma rápida de describir todas las variables categóricas de interés. Solo hay que seleccionar las variables categóricas de interés y describirlas con la función [describe()]{.plo}

:::: {.columns}

::: {.column width='50%'}

- Una sola variable:

```{r}
bd_inmuno %>% 
  select(sexo) %>% 
  describe()
```


:::

::: {.column width='50%'}

- Se seleccionan las variables y luego se describen

```{r}
bd_inmuno %>% 
  select(sexo, comorb, tipo_refuerzo, ant_COV) %>% 
  describe() 
```

:::

::::


### Más info

Más información sobre el análisis de variables categóricas con...

+ Tablas para epi: <https://epirhandbook.com/en/descriptive-tables.html>
     
+ [{dplyr}]{.plo}: <https://dplyr.tidyverse.org/reference/group_by.html>
    
+ [{janitor}]{.plo}: <http://sfirke.github.io/janitor/articles/tabyls.html>
    
+ [{summarytools}]{.plo}: <https://htmlpreview.github.io/?https://github.com/dcomtois/summarytools/blob/master/doc/introduction.html>
    
+ [{Hmisc}]{.plo}: <https://hbiostat.org/rflow/descript.html>

:::

## 

## Análisis descriptivo de variable categórica - recomendaciones{.scrollable}

:::: {.columns}

::: {.column width='50%'}

- Se estila reportar los resultados como números en tablas.

- En el texto, se puede resaltar los resultados de una o más variables de interés.

- Un ejemplo de esto sería: 

```{r}
bd_inmuno %>% 
  select(sexo, ant_COV) %>% 
   freq(report.nas = FALSE, 
        totals = FALSE,
        cumul = FALSE, 
        headings= FALSE)
```

:::

::: {.column width='50%'}

- Interpretación tentativa para sexo:

|         *"El 66.6% de los participantes fueron mujeres. (...)"*

- Algunos sugieren agregar la información de las frecuencias absolutas:

|         *"El 66.6% (189 / 284) de los participantes fueron* 
|         *mujeres. (...)"*

-    Para el caso de eventos de salud, se estila usar los términos `prevalencia` o `incidencia acumulada` si el diseño lo permite. Por tanto, una interpretación tentativa para antecedente de infección por COVID-19:

|        *"La prevalencia de antecedente de infección previa por* 
|        *COVID-19 fue de 29.47% (84 / 285). (...)"*

:::

::::

# `r fontawesome::fa("laptop-code", "white")` Nuestro turno {background-color="#000000"}

<br/>

-   Descargue la carpeta `var_cat_resumen`.

- Abra el proyecto `var_cat_resumen.Rproj` y dentro de este, abra el archivo quarto `var_cat_resumen.qmd`. 

- Siga las instrucciones indicadas en este.

- Renderice el archivo quarto final.

<br/><br/><br/>  

```{r}
#| echo: false
library(countdown)
countdown_timer <- function(
    minutes = 1, 
    play_sound = TRUE, 
    font_size = "2em", 
    ...
) {
  countdown(
    minutes = minutes,
    # Fanfare when it's over
    play_sound = play_sound,
    # Set timer theme to match solarized colors
    color_border              = "#404041",
    color_text                = "white",
    color_background = "#000000",
    color_running_background  = "#72994E",
    color_running_text        = "white",
    color_finished_background = "#EE6331",
    color_finished_text       = "white",
    font_size = font_size,
    ...
  )
}
```


```{R}
#| echo: false
countdown_timer(10)
```