---
title: "Taller: Tabla univariada reproducibles"
Author: Percy Soto-Becerra
---


## Introducción

Vamos a trabajar con los datos simulados de un ensayo clínico publicado sobre el efecto de un suplemento en desenlaces metabólicos y hormonales en mujeres con menopausia.

## Cargar paquetes 

```{r}
library(tidyverse)      # Varios paquetes para funciones diveresas {dplyr}, {ggplot2}
library(rio)            # Navaja suiza para importar datos en R
library(skimr)          # Funciones para describir datos de manera rápida en AID/AED
library(DescTools)      # Funciones para describir datos de manera rápida en AID/AED
library(gtsummary)      # Generar tablas en format gtsummary
library(flextable)      # Convertir a flex_table y guardar como MS Word las tablas
library(huxtable)       # Convertir a hux_table y guardar como MS Excel las tablas
library(labelled)       # Varias funciones para etiquetado de las variables
``` 

## Importar datos

```{r}
datos <- import("datos_maca_tabla1.rds")
```

## Análisis Inicial de Datos

- Vistazo:

```{r}
datos %>% 
  glimpse()
```

- Seis primeras filas:

```{r}
datos %>% 
  head()
```

- Análisis inicial de datos de todas las variables:

```{r}
datos %>% 
  skim()
```

- Análisis inicial de datos de todas las variables (con gráficos de distribución):

```{r}
datos %>% 
  Desc()
```

- ¿Qué variables numéricas tienen distribución aproximadamente...?

**Simétrica:** 

**Simétrica acampanda - tipo "normal":** 

**Asimétrica:** 

## Preprocesamiento de datos para preparar tabla 1

- Seleccionar variables a incluir en tabla 1 y filtrar a la medición basal

```{r}

```

- Etiquetar nombre de variables como se desee que aparezcan en la tabla. El nombre de las variables debe estar en español.

```{r}

```

- Opción alternativa (`RECOMENDADA`): Podemos filtrar, seleccionar y etiquetar en un solo `pipeline`: 

```{r}

```

## Creación de tabla 1 descriptiva general paso a paso

- Creación de Tabla 1 básica:

```{r}

```

- Corregir problema de tipo de variable para `height`:

```{r}

```

- Cambiar estadísticos para reportar en variables numéricas simétricas a media y desviación estándar:

```{r}

```

- Agregar rango a todas las variables numéricas, reportar en misma celda:

```{r}

```

- Agregar rango a todas las variables numéricas, pero reportar en otra fila nueva:

```{r}

```

- Cambiar el reporte de las variables categóricas: reportar n / N y p%

```{r}

```

- Reportar dos decimales para las varibles numéricas, excepto para edad (solo 1 decimal). Para las variables categóricas reportar 2 decimales solo en %, ningún decimal en las frecuencias absolutas.

```{r}

```


- Solo repotar datos perdidos si hay uno. Tipo: usar "ifany".

```{r}

```

- Denominar a los datos perdidos como "Datos faltantes":

```{r}

```

- Poner en negrita los nombres de las variables:

```{r}

```

- Poner en cursiva los nombres de los valores de las variables:

```{r}

```

Una tabla rara, pero sí se puede poner de negrito y cursivas tanto las etiquetas de variables como las etiquetas de valores:

```{r}

```

- Guardar tabla como objeto denominado `tabla1`:

```{r}

```

```{r}

```


- Exportar como tabla en Word:

```{r}

```

- Exportar como tabla en MS Excel:

```{r}

```

