---
title: "<FONT color='#A7D5E8'>Variables numéricas</FONT>"
subtitle: "<FONT color='#E9AFA3' size='10'>R para Ciencia de Datos en Salud: <br> Análisis Descriptivo e Inferencia Estadística</FONT>"
author: "<FONT color='#FFFFFF' size='30'>Percy Soto-Becerra M.D., M.Sc(c)</FONT>"
institute: "<FONT color='#FFFFFF' size='5'>InkaStats Data Science Solutions | Medical Branch<br>@github/psotob91</FONT>"

format: 
  revealjs:
    self-contained: true
    theme: [simple, theme/theme.scss]
    footer: "Variables numérica"
    slide-number: c/t
    logo: img/logo.png
    width: 1920
    height: 1080
    highlight-style: ayu-dark
    self-contained-math: true
from: markdown+emoji
execute:
  echo: true
---

```{r}
#| label: setup
#| include: false
library(fontawesome)
library(tidyverse)
library(quarto)
library(gt)
library(gtExtras)
library(gtsummary)
library(showtext)
library(rio)

## Ver QUARTO RSTUDIO CONFERENCE: https://github.com/rstudio-conf-2022/get-started-quarto/blob/main/materials/02-authoring.qmd
## 
## blackboard theme: https://github.com/schochastics/quarto-blackboard-theme
## 
## https://github.com/schochastics/xaringan-themes
```

---

# Análisis descriptivo de variables numéricas

---

## Los datos que usaremos



---

## ¿Qué describir los datos numéricos?

- Forma:

    + Simetría: Sesgo a la derecha, sesgo a la izquierda, simétrico
    
    + Modas: Unimodal, bimodal, multimodal, uniforme (no moda)
    
    + Curtosis: Solo en distribución unimodal

- Centro: media, mediana, moda (no siempre útil)

- Dispersión: rango, desviacióne stándar, rango intercuartílico

- Observaciones inusuales

---

## ¿Cómo describir los datos numéricos?

<br/>

- Medidas de resumen

- Gráficos

    + Puntos

    + Cajas 
    
    + Histogramas 
    
    + Densidad
    
    + Violin
    
    + Combinación de gráficos

## Inspección 


## Medidas de resumen

## summarise() y group_by()


## 

```{r}
#| echo: false
library(medicaldata)
data(covid_testing)
```


```{r}
glimpse(covid_testing)
```

## 

```{r}

```


## 


