---
title: "Identificando tipos de Variables"
---

## Introducción

Vamos a resolver una serie de ejercicios acerca de gráfocps de variables categóricas. Usaremos un conjunto de datos juguetes acerca de casos de pacientes con Ébola que se atendieron en hospitales de África. Estos datos están disponibles en el libro [The Epidemiologist Handbook](https://epirhandbook.com/en/index.html).

## Cargar paquetes


```{r}
library(tidyverse)     # Esto carga {dplyr}, {ggplot2}, etc.
library(haven)         # Para importar datos de Stata
library(skimr)         # Exploración de datos
library(summarytools)  # Para generar estadísticos descriptivos
library(Hmisc)         # Para generar estadísticos descriptivos
```

## Importar datos

```{r}
ebola_data <- import("linelist_cleaned.rds")
```

## Análisis inicial de datos

```{r}
ebola_data %>% 
  glimpse()
```
 
 
## Gráfico de barras de frecuencias absolutas

## Gráfico de barras de frecuencias relativas


## Gráfico de barras apiladas

## Otros gráficos

